臺灣高雄地方法院民事裁定
109年度消債清字第70號
聲  請  人  吳玟萱（原名：吳秀煖）
0000000000000000

0000000000000000

上列當事人因消費者債務清理事件聲請清算，本院裁定如下：
    主  文
聲請人吳玟萱自中華民國一○九年八月二十五日下午四時起開始
清算程序。
命司法事務官進行本件清算程序。
    理  由
一、聲請意旨略以：伊有不能清償債務情事，前向國泰世華銀行
    聲請前置協商，惟協商不成立。伊又未經法院裁定開始更生
    程序或許可和解或宣告破產，爰聲請清算等語。　　
二、按債務人不能清償債務或有不能清償之虞者，得依本條例所
    定更生或清算程序，清理其債務；法院開始清算程序之裁定
    ，應載明其年、月、日、時，並即時發生效力；法院開始更
    生或清算程序後，得命司法事務官進行更生或清算程序，必
    要時得選任律師、會計師或其他適當之自然人或法人1人為
    監督人或管理人，消費者債務清理條例（下稱消債條例）第
    3條、第80條前段、第83條第1項、第16條第1項分別定有明
    文。
三、經查：
　㈠聲請人前向國泰世華銀行聲請前置協商，於民國109年2月17
    日協商不成立，嗣於109年4月6日具狀向本院聲請清算等情
    ，有前置協商不成立通知書（卷第26頁）、國泰世華銀行陳
    報狀（卷第111至134頁）附卷可稽，堪信為真實。
  ㈡聲請人於106年度至108年度均無申報所得，名下無財產，有
    新光人壽保單解約金新臺幣（下同）12,751元（含未到期保
    費656元，已扣除保單借款本金92,429元、利息2,315元，前
    於109年3月10日領取49,571元醫療理賠金）；又聲請人自陳
    為家管，自105年3月起因每週須回屏東佳冬鄉看顧獨居之公
    婆3天，並負責採買伙食、整理家務、帶公婆就醫，乃由配
    偶及大伯每月共同支付聲請人16,000元工資，收入如不足支
    出，即以所育長子需購買生活用品為由，向配偶索取1,000
    元至2,000元不等，或向新光人壽保單借款維持生活，現未
    領取任何補助及給付等情，有財政部高雄國稅局106年至107
    年綜合所得稅各類所得資料清單及財產歸屬資料清單（卷第
    9至11頁）、108年稅務電子閘門財產所得調件明細表（卷第
    ）、財產及收入狀況說明書（卷第3至4頁）、債權人清冊（
    卷第5至7頁）、戶籍謄本（卷第23頁）、勞工保險被保險人
    投保資料表（卷第22頁）、個人商業保險查詢結果表（卷第
    37頁）、財團法人金融聯合徵信中心前置協商專用債權人清
    冊（卷第27至29頁）、信用報告（卷第30至35頁）、社會補
    助查詢表（卷第77至79頁）、高雄市政府都市發展局函（卷
    第81頁）、勞動部勞工保險局函（卷第80頁）、勞動部勞動
    力發展署高屏澎東分署函（卷第99頁）、存簿（卷第93頁）
    、收入切結書（卷第110頁）、新光人壽保險股份有限公司
    陳報狀（卷第82至83頁）等附卷可參。經考量聲請人上述工
    作、收入情況，爰以其自陳每月收入16,000元評估其償債能
    力。
  ㈢關於聲請人個人日常必要支出部分，聲請人主張每月支出11,
    600元乙情。按債務人必要生活費用，以最近一年衛生福利
    部或直轄市政府所公告當地區每人每月最低生活費一點二倍
    定之，消債條例第64條之2第1項定有明文。本院參酌衛福部
    社會司所公告109年度高雄市最低生活費為13,099元，1.2倍
    即15,719元。又聲請人陳稱於配偶所有房屋居住，客觀上無
    房屋費用支出，故於計算聲請人個人每月必要生活費時，即
    應自前開已包括居住費用在內之每月最低生活費用中，扣除
    相當於房租支出所佔比例（大約為24.36％）。即11,890元【
    計算式：15,719－（15,719×24.36%）＝11,890】，聲請人主
    張每月必要支出約11,600元，尚屬合理，應予採計。
  ㈣關於聲請人扶養支出部分，聲請人稱須負擔未成年子女賴○恩
    、母親張素碧之扶養費，每月各5,000元、2,000元。經查：
  ⒈子女賴○恩係99年11月生，於106年度至108年度無申報所得，
    名下無財產，現就讀國小，未領取任何補助，其郵局帳戶內
    之存款係其於過年時所領紅包等情，此有戶籍謄本（卷第23
    頁）、所得資料清單及財產歸屬資料清單（卷15至17頁）、
    稅務電子閘門財產所得調件明細表（卷第104頁）、社會補
    助查詢表（卷第71至73頁）、存簿（卷第94頁）附卷可參。
    賴○恩既未成年，名下復無財產，堪認有受扶養之權利。茲
    審酌聲請人負擔高額債務需要清理，其所負扶養義務自有別
    於一般，而應考慮其經濟能力。而聲請人配偶賴鵬豐於106
    年度至108年度申報所得各為253,460元、266,458元、300,6
    44元，於109年1月至5月平均每月實領收入約36,528元，有
    所得資料清單及財產歸屬資料清單（卷第12至14頁）、稅務
    電子閘門財產所得調件明細表（卷第106至107頁）可佐，是
    以2人經濟狀況，本院認聲請人與配偶應分擔扶養子女費用
    之比例約為3：7 。至於扶養費用數額部分，按受扶養者之
    必要生活費用，準用第一項規定計算基準數額，並依債務人
    依法應負擔扶養義務之比例認定之，消債條例第64條之2第2
    項亦有明定。準此，聲請人所應負擔賴○恩之扶養費，應以1
    09年度高雄市每人每月不含房屋支出最低生活所必需11,890
    元（詳前述）計算，聲請人負擔10分之3扶養費即3,567元（
    計算式：11,890×0.3＝3,567），逾此範圍難認必要。
  ⒉其次，母親張素碧係41年生，現無業，與聲請人胞妹一同租
    屋居住，於106年度至108年度均無申報所得，名下無財產，
    前於101年11月19日領取1,350,781元勞保老年給付，107年6
    月起每月領取7,463元中低收入老人補助，109年1月起調整
    為每月領取7,759元等情，此有戶籍謄本（卷第25頁）、所
    得資料清單及財產歸屬資料清單（卷18至20頁）、108年度
    稅務電子閘門財產所得調件明細表（卷第105頁）、社會補
    助查詢表（卷第66至70頁）、勞動部勞工保險局函（卷第80
    頁）、勞工保險被保險人投保資料表（卷第21頁）、租賃契
    約書（卷第46至48頁）、存簿（卷第44至45頁、第95至97頁
    ）附卷可憑。則以張素碧上述財產、收入狀況，尚不足以維
    持生活，有受扶養之權利。至張素碧所需扶養程度，以109
    年度高雄市每人每月之最低生活費13,099元之1.2倍即15,71
    9元，扣除每月領取之中低收入老人補助後，由聲請人與其
    餘3名扶養義務人共同負擔，聲請人應負擔1,990元【計算式
    ：（15,719－7,759）÷4＝1,990），逾此範圍，難認可採。
  ㈤綜上所述，聲請人每月收入為16,000元，扣除必要生活費11,
    600元、子女扶養費3,567元、母親扶養費1,990元後，已無
    剩餘，難以清償扣除新光人壽保單解約金12,751元後所餘之
    債務4,688,103元（計算式：4,700,854－12,751＝4,688,103
    ），堪認聲請人確有不能清償債務之情事。從而，聲請人向
    本院聲請清算，應予准許，並命司法事務官進行本件清算程
    序。
四、依消債條例第11條第1項、第83條第1項、第16條第1項，裁
    定如主文。
中　　華　　民　　國　 109　　年　　8 　　月　　25　　日
              　　民事庭　　法　官　賴寶合
以上正本係照原本作成。
本裁定不得抗告。
中　　華　　民　　國　 109　　年　　8 　　月　　25　　日
  　                        書記官　胡美儀